【裁判字號】    92,交訴,32
【裁判日期】    920904
【裁判案由】    過失致死等
【裁判全文】
臺灣屏東地方法院刑事判決                          九十二年度交訴字第三二號
    公  訴  人  臺灣屏東地方法院檢察署檢察官
    被      告  甲○○
右列被告因過失致死等案件，經檢察官提起公訴（九十二年度偵字第一一八０號），
本院判決如左：
    主  文
甲○○因過失致人於死，處有期徒刑壹年。
    事  實
一、甲○○於民國九十一年十一月三日下午九時二十分許，駕駛車號Ｄ９－４６２５
    號自用小客車搭載友人黃麗娟，沿屏東縣鹽埔鄉○○村○○○路，由水門村往鹽
    埔（振興村）東往西方向行駛，途經該路段五十八號時，本應注意在劃有分向線
    之路段，不得駛入來車道內，並遵速限行駛，注意車前狀況，隨時採取必要之安
    全措施，以避免危險之發生，而依當時路段速限四十公里、天候晴、夜間無照明
    、省道、直路、路面狀態乾燥、無缺陷、無障礙物、視距良好、無號誌等路況，
    且無不能注意之情事，竟疏於注意車前動態，逕以時速約七十公里之速度行駛，
    突自該外側快慢車道緊急剎車，並留下二七．四公尺長之煞車痕，且貿然跨越分
    向限制線行駛於對向車道，適有乙○○駕駛車號ＹＬ－５６６２自小客車，搭載
    家人丁○○○、戊○○、丙○○，由鹽埔往三地門（水門）西往東方向行駛，貿
    以時速五十公里之速度行駛，閃避不及，車頭撞擊甲○○所駕駛自小客車右側（
    乘客座），致乙○○受有受有頭部外傷併左腰部挫傷、左膝裂傷疑似左膝髕骨骨
    折、胸、腹部挫傷、頭部外傷、左手外傷，丁○○○受有頭部外傷合併腦挫傷、
    右眶上骨骨折、腦挫傷性血腫、戊○○受有右側股骨髁上粉碎性、開放性骨折、
    左側股骨中段骨折、頭部及額、臉部多處裂傷、擦傷、兩膝裂傷、擦傷、丙○○
    受有左大腿骨折、頭部裂傷等傷害，黃麗娟則受有頭部外傷併腦挫傷、顏面骨折
    之傷害，經送醫後於同日下午十一時十分許不治死亡。
二、案經被害人乙○○、丁○○○、戊○○、丙○○訴請暨屏東縣警察局里港分局報
    請臺灣屏東地方法院檢察署檢察官相驗後偵查起訴。
    理  由
一、訊據被告甲○○固坦承以時速七十公里速度行駛且駛入來車車道，於右揭時、地
    發生車禍之事實，惟矢口否認有何過失，並辯稱：伊是要閃人，當時前面沒有車
    ，伊閃過去時不知道有來車，他們突然過來，所以才撞到云云。經查：
  (一)按汽車在劃有分向限制線之路段，不得駛入來車之車道內；行車速度，依標誌或
    標線之規定，道路交通安全規則第九十七條第二款、第九十三條第一項分別定有
    明文。而依當時路段速限四十公里、天候晴、夜間無照明、省道、直路、路面狀
    態乾燥、無缺陷、無障礙物、視距良好、無號誌等路況，復經道路交通事故調查
    報告表記載明確，堪認被告並無不能注意之情事，惟竟疏未注意，貿然以時速七
    十公里之速度前進，且駛入來車車道內，並致其內乘客黃麗娟死亡，與其撞擊之
    自小客車駕駛乙○○及其乘客丁○○○、戊○○、丙○○等人受傷，其有過失應
    堪認定。且台灣省高屏澎區車輛行車事故鑑定委員會認定「甲○○駕駛自小客車
    超速行駛閃避失控跨越分向限制線侵入來車道為肇事原因」有九十二年一月二十
    二日高屏澎鑑字第九二００九二號鑑意見書在卷可憑，又經臺灣省車輛行車事故
    覆議鑑定委員會認定「依卷附跡證資料研議結論，照原鑑定意見」亦有九十二年
    六月二十日府覆議字第九二一０四九九號函在卷可參，該鑑定意見均同本院認定
    ，被告確有過失洵堪認定。
  (二)又被告原行駛於外快慢車道，其煞車痕有二七．四公尺，始點始於外快慢車道，
    並橫跨同向之內快車道，方駛入來車車道之內快車道，有卷附道路交通事故調查
    報告表足參（見本院卷第四十四頁），再參之當時路況為直路、夜間無照明，被
    害人乙○○所駕之自小客車由對向駛來，其燈光照明應清晰可見，被告竟未能預
    見，而被害人所駕駛之自小客車依本件道路交通事故調查報告表之事故現場圖所
    示，並無煞車痕跡，足見被害人駕駛之車速應非低。又參之被告所駕駛之自小客
    車受損主要部位為右側乘客座有嚴重凹陷，有該受損車輛照片在卷可佐（見相驗
    卷第二十頁），而被害人乙○○所駕駛車號ＹＬ－５６６２之自小客車，經撞擊
    後，其車頭為一百八十度之轉向（見道路交通事故調查報告表之事故現場圖），
    益徵被害人所駕駛車輛之車頭撞擊被告車輛右側，雖不及反應，然其撞擊力應非
    小，且被害人自承其時速維持五十公里，顯亦未遵循標誌之規定行駛，被害人亦
    有過失，亦堪以認定。至於台灣省高屏澎區車輛行車事故鑑定委員會九十二年一
    月二十二日高屏澎鑑字第九二００九二號鑑意見書認定「乙○○駕駛自小客車無
    肇事因素」云云，尚有未洽。
  (三)此外，尚有乙○○、丁○○○、戊○○、丙○○之人愛醫院診斷證明書各一件、
    乙○○之財團法人屏東基督教醫院診斷證明書、黃麗娟之國仁醫院之診斷證明書
    、相驗屍體證明書、勘驗筆錄、鑑定驗斷書、車禍照片八幀在卷可按。被害人乙○○、丁○○○、戊○○、丙○○因本件車禍受傷，及被害人黃麗娟死亡，均與
    被告之過失行為間有相當因果關係，本件事證已臻明確，被告犯行洵堪認定，應
    依法論科。
二、核被告甲○○所為係犯刑法第二百七十六條第一項過失致死、同法第二百八十四
    條第一項前段之過失傷害罪。被告以一行為觸犯一過失致死、四過失傷害，分別
    為異種想像競合（過失致死、過失傷害）、同種想像競合（四過失傷害間）之關
    係，應從一重之過失致死罪。爰審酌被告之過失程度重大、造成一死四傷（不包
    括自己）、雖被害人黃麗娟家屬黃慶忠於本院庭訊時表示不願追究願給被告自新
    機會（見本院卷第十六頁），然與被害人乙○○等人受傷部分迄未達成和解，及
    被害人乙○○等人（其他受傷人承擔其過失）同有過失，暨被告犯罪後態度等一
    切情狀，量處如主文所示之刑，以資儆懲。
據上論斷，應依刑事訴訟法第二百九十九條第一項前段，刑法二百七十六條第一項、
第二百八十四條第一項前段、第五十五條，罰金罰鍰提高標準條例第一條前段，判決
如主文。
本案經檢察官潘國威到庭執行職務
中      華      民      國      九十二      年      九    月      四    日
                                      臺灣屏東地方法院刑事第三庭
                                          審判長法  官  蔡國卿
                                                法  官  洪乙心
                                                法  官  李淑惠
右正本證明與原本無異。
如不服本判決應於收受本判決後送達後十日內向本院提出上訴書狀，其未敘述上訴理
由者，並得於提起上訴後十日內向本院補提理由書狀（均須按他造當事人之人數附繕
本 ）「切勿逕送上級法院」
                                          書記官   魏慧夷
中      華      民      國      九十二      年      九    月  四        日
附錄論罪法條
刑法第二百七十六條
 (過失致死罪)
因過失致人於死者，處二年以下有期徒刑、拘役或二千元以下罰金。
從事業務之人，因業務上之過失犯前項之罪者，處五年以下有期徒刑或拘役，得併科
三千元以下罰金。
刑法第二百八十四條
 (過失傷害罪)
因過失傷害人者，處六月以下有期徒刑、拘役或五百元以下罰金，致重傷者，處一年
以下有期徒刑、拘役或五百元以下罰金。
從事業務之人，因業務上之過失傷害人者，處一年以下有期徒刑、拘役或一千元以下
罰金，致重傷者，處三年以下有期徒刑、拘役或二千元以下罰金。


司法院資訊處製作；財團法人民間司法改革基金會備份。
